【裁判字號】    96,上重訴,60
【裁判日期】    970320
【裁判案由】    毒品危害防制條例
【裁判全文】
臺灣高等法院臺中分院刑事判決        96年度上重訴字第60號
上  訴  人  臺灣苗栗地方法院檢察署檢察官
上  訴  人
即  被  告  乙○○
選任辯護人  楊雯齡律師
上列上訴人等因被告毒品危害防制條例案件，不服臺灣苗栗地方
法院95年度訴字第708號，中華民國96年8月30日第一審判決（起
訴案號：臺灣苗栗地方法院檢察署93年度偵字第3682號），提起
上訴，本院判決如下：
    主  文
原判決關於販賣第二級毒品部分撤銷。
乙○○連續販賣第二級毒品，處有期徒刑捌年肆月。販賣第二級
毒品所得財物新臺幣壹萬貳仟元沒收，如全部或一部不能沒收，
以其財產抵償之。
其他上訴駁回。
    事  實
一、乙○○意圖營利，基於販賣第二級毒品安非他命之概括犯意
    ，自民國（下同）92年年初某日起至93年10月1日止，連續
    四次以每次1公克、每公克新臺幣（下同）3,000元之價格，
    在高速公路苗栗、頭份、湖口交流道等地，將安非他命賣給
    秘密證人甲2（真實姓名年籍詳卷）。其交易方式係由甲2先撥
    打乙○○所持用之行動電話與乙○○約定購買之數量及交付
    地點，再由乙○○指示姓名年籍不詳之成年男子將安非他命
    送往交易地點，並向甲2收取價金。前後四次販賣安非他命予
    甲2 ，共得款12,000元。
二、案經苗栗縣警察局移送臺灣苗栗地方法院檢察署檢察官偵查
    起訴。
    理  由
一、訊據被告乙○○否認有何販賣安非他命予甲2之犯行，辯稱：
    應是伊與甲2合買毒品，甲2買3,000元，伊買2,000元，二人合
    買5,000元較便宜；但甲2買到後，打電話給伊抱怨量有問題
    ，伊向賣主求證後，才告知甲2是磅秤有問題，因而有檢方所
    提出伊與甲2間之監察通信譯文內容等語。惟查：證人甲2（真
    實姓名年籍詳卷）確有於上開時地向被告購買安非他命，除
    於檢察官訊問及原審審理時證述甚詳外（其中關於連續販賣
    次數之確定，詳原審卷第159頁）。於本院審理中，經傳喚
    證人甲2到庭詰問，其證述如下：「（在庭的被告你如何稱呼
    ？）佳陵姐。（你如何知道被告的姓名？）朋友介紹。（是
    哪一位朋友？）沈默不語。（你怎麼跟被告聯絡？）打電話
    ，號碼忘記了。（你的手機號碼幾號？）我不願回答。（你
    跟被告聯絡內容你怎麼跟她講？）直接跟她講價錢，跟她買
    。（只有講價錢有無講數量、種類？）我只有講拿多少，數
    量多少，我有跟她講安非他命。（你跟被告說要拿多少數量
    ，被告怎麼反應？）被告說好。（說好如何約時間地點？）
    她叫我去某個地方拿，然後她找人拿東西給我。（這個地點
    是被告直接跟你約的嗎？）對的。（是你跟她說要多少數量
    或是中間她還有跟你聯絡？）我就直接過去等她。（你等她
    的過程當中還有無人打電話給你？）沒有。（送毒品來的人
    是誰？）他說是佳陵姐的弟弟。（他有什麼特徵？）有一隻
    手殘廢，但是我忘了哪一隻。（你在交易過程當中有見過被
    告嗎？）沒有。（在本案案發之前你有見過被告嗎？）沒有
    。（你是否知道被告毒品的來源？被告在電話中有無跟你提
    及毒品要跟何人拿？）這我不知道。（你跟被告聯絡的過程
    當中有無曾經被告跟你提及晚點再聯絡的狀況？）她說有就
    拿，沒有就沒有。（你說有就拿，沒有就沒有拿，是什麼意
    思？）她說有東西我就拿，沒有我就不要拿，我所謂的東西
    是指安非他命」等語（本院卷第92至93頁），依上證詞，亦
    已明確指出有向被告購買安非他命屬實，雖被告以係與證人
    甲2 合資向他人購買安非他命為辯，然據證人甲2於原審審理
    時指證稱：有一次向被告買得安非他命後，即發現數量不足
    ，就馬上打電話向被告反應，此後即未再向被告買安非他命
    等語（原審卷第156、160頁），而根據警方對於被告與證人
    甲2 間所為通訊監察之譯文內容顯示，被告就甲2質疑數量不
    足之問題，有與證人甲2透過行動電話聯繫，而有下列對話（
    通話時間為93年10月1日，詳偵卷第43頁）：
    「1、被告稱：可能是秤子有問題啦！
      2、證人甲2答：不是。
      3、被告：不一定啦，沒有電時就會這樣，沒關係，我會
         補給你啦，現在沒空，不跟你講了」
    由以上對話可知：被告告知證人甲2磅秤有問題時，並未提及
    是第三賣主所言，最後更直接告訴證人甲2自己會對證人甲2負
    補足責任，顯然賣安非他命給證人甲2之人正是被告本人而非
    有其他第三人。再者，安非他命屬違禁物，政府查緝甚嚴，
    被告若非為營利，實無甘冒風險，與非親非故之證人甲2合資
    購買之必要。更何況，據證人甲2所證，被告販賣之安非他命
    還曾有短缺數量之情形，足見被告欲從毒品交易中牟利之意
    圖十分明顯，是被告販賣安非他命予證人甲2時，有營利之意
    圖，亦可認定。至辯護人雖又執證人甲2所供稱並未親自見過
    被告等情，質疑證人甲2證詞之可信度，然而，證人甲2已說明
    ：是經朋友介紹，而知道被告姓名，並在電話中稱呼被告為
    佳陵姐，每次買賣，均與被告約定時間地點及數量，由被告
    派人送毒品過來等語，而被告亦已坦承有接過證人甲2之電話
    無誤（本院卷第93頁反面），足見證人甲2購買安非他命之對
    象確為被告無訛。是辯護人所辯上情，實不足為被告有利之
    認定。被告有販賣安非他命予甲2之犯行，堪以認定。
二、核被告所為，係犯毒品危害防制條例第4條第2項之販賣第二
    級毒品罪。其販賣前持有第二級毒品之低度行為，為販賣之
    高度行為所吸收，不另論罪。被告先後多次販賣安非他命之
    所為，時間緊接，方法相同，觸犯構成要件相同之罪名，顯
    係基於概括犯意為之，為連續犯，惟被告行為後，刑法第56
    條連續犯之規定，業於94年1月7日修正公布刪除，並自95年
    7月1日施行，則被告之犯行，因修正施行後之刑法並無連續
    犯之規定，改依數罪併罰各別多次論斷之結果，其刑度較依
    修正前刑法第56條之規定論以連續販賣第二級毒品一罪為重
    ，此刪除雖非犯罪構成要件之變更，但顯已影響行為人刑罰
    之法律效果，自屬法律有變更，經依刑法第2條第1項規定比
    較新舊法結果，修正後刑法並未較有利於被告，是仍應適用
    被告行為時法即修正前刑法第56條之規定論以一罪，並加重
    其刑。其中無期徒刑部分，不得加重，僅就有期徒刑部分加
    重。又修正後刑法第67條規定，罰金有加重之情形時，就其
    最高度及最低度同時加重之，與修正前刑法第68條規定罰金
    之加重，僅加重其最高度相較，修正後刑法第67條之規定並
    未較有利於行為人。至罰金刑部分，修正後刑法第33條第5
    款係規定：「罰金：新臺幣一千元以上，以百元計算之。」
    修正前之規定則為：「罰金：一元以上。」經比較結果，以
    修正前刑法較有利於行為人，附此敘明。原審雖予被告論科
    ，惟查原判決適用連續犯規定，加重其刑，但被告所犯毒品
    危害防制條例第4條第2項之販賣第二級毒品罪，為無期徒刑
    或七年以上有期徒刑之罪，其中無期徒刑部分不得加重，乃
    原判決仍諭知加重其刑，自有違誤，是被告上訴否認販賣第
    二級毒品予甲2並指摘原審量刑過重及檢察官認原審量刑過輕
    云云，雖均非可採，但原判決既有可議，即應予撤銷改判，
    爰審酌被告所為本件連續販賣第二級毒品犯行，次數有四次
    ，每次販賣之數量僅有1公克，得款3,000元，總計販賣之數
    量為4公克，所得款項為12,000元，情節尚非嚴重，及斟酌
    被告前已因販賣毒品案件，經本院判處有期徒刑六年，於93
    年4月15日由最高法院駁回上訴確定，被告在該案訴訟進行
    中，竟另為本案犯行等一切情狀，量處如主文第二項所示之
    刑，以資懲儆。又被告販賣第二級毒品所得金額12,000元，
    應依毒品危害防制條例第19條第1項沒收之，如全部或一部
    不能沒收時，以其財產抵償之。扣案之安非他命3包，業據
    被告於偵、審中供稱係證人陳啟瑞所有（偵卷第27頁、原審
    卷第209頁），核與證人陳啟瑞於原審所證相符（原審卷第
    206頁），復無證據足認與被告所為本件犯行有何直接關聯
    ，基於沒收為從刑之一種，應遵循主從不可分原則，自不得
    併於本件宣告沒收銷燬（最高法院93年台上字第5418號判決
    參照）。另扣案之海洛因11包，因被告被訴販賣海洛因部分
    ，應為無罪之諭知（詳後），從刑已失所附麗，無從單獨宣
    告沒收；扣案之電子磅秤、分裝器、夾鏈袋被告均否認為其
    所有（原審卷第209頁），又無證據顯示與被告所為本件犯
    行相關聯；扣案之行動電話SIM卡，被告雖供稱為其所有（
    原審卷第210頁），惟此應係被告不諳其與電信公司間之契
    約約定，蓋依一般國內電信公司定型化契約約定，SIM晶片
    卡之所有權，均屬電信公司所有，申請人因承租門號僅取得
    使用權（最高法院95年台上字第5043號判決參照），是以上
    物品均不在依法得宣告沒收之列，應由檢察官另行依法處理
    。
三、公訴意旨另以：被告乙○○自92年年初某日起至93年10月間
    某日止，以分裝成每包1公克之安非他命、1,000元之價格，
    在苗栗縣頭份鎮○○○○道及湖口交流道等地，連續販賣安
    非他命予秘密證人甲3（真實姓名年籍詳卷）及其他不特定人
    等情，因認此部分亦涉有販賣第二級毒品罪嫌。按檢察官認
    被告有此部分犯嫌，係以：證人甲3於偵訊時之證述、通訊監
    察譯文及扣案物品（含扣案毒品）為其依據。惟查：被告就
    此部分自始至終均堅決否認犯罪，其中關於被告涉嫌販賣安
    非他命予不特定人部分，並無具體特定之對象可供查證。而
    檢察官所提出被告持用行動電話之通訊監察譯文，雖顯示被
    告有與不詳之人談論毒品交易之事，但是否已進行交易，或
    僅為販賣前之預備階段所為之對話，均無從傳喚相關特定人
    證加以查證而難予認定。至於被告涉嫌販賣安非他命予證人
    甲3部分，證人甲3於偵訊中雖證述向被告購買二次安非他命及
    檢察官提出甲3與被告之通訊監察譯文為證，但依證人甲3於偵
    訊中經檢察官就電話監聽內容與甲3逐一核對，證人甲3就93年
    10月4日19時11分57秒時間部分稱此次有完全交易是以2,000
    元向被告購買安非他命等語，但隨即又稱同日同時13分後之
    19時24分30秒再與被告聯絡，是因為久等被告未到，所以用
    電話催促被告，此次交易因被告未到而未完成等語（偵字第
    3682號卷第217頁），顯見證人甲3在同一次證述中，連有無
    交易完成都有前後矛盾之陳述，則究竟其所述曾兩次向被告
    購買安非他命，是否真實，即非令人無疑，而難逕採信。至
    在被告住處查扣之安非他命，係證人陳啟瑞所有，業據陳啟
    瑞於原審結證敘明（原審卷第206頁），是亦難僅憑扣案之
    物品，為不利於被告之證明，此部分既難證明被告犯罪，惟
    因檢察官認與前述有罪部分，為裁判上一罪而起訴，故不另
    為無罪之諭知。檢察官再執甲3之通訊監察譯文及扣案物品上
    訴謂被告確有此部分犯行云云，指摘原判決不當，惟經檢察
    官提出通訊監察譯文與證人甲3逐一核對，甲3所述前後不一而
    難以採信，扣案安非他命又非被告所有，業詳述如前，是檢
    察官此部分所指，均不足動搖原判決之基礎，此部分上訴為
    無理由。
四、公訴意旨又以：被告乙○○基於販賣第一級毒品海洛因牟利
    之概括犯意，自93年6月間某日起至同年10月初某日止，在
    苗栗縣頭份鎮○○○○道等地，以每小包海洛因2,000、
    3,000元不等之價額，連續販賣海洛因予黃漢宇、張慧如及
    其他不特定之人，因認此部分被告涉有販賣第一級毒品之罪
    嫌。
  (一)關於被告涉嫌販賣海洛因予不特定之人部分，其情形與前開
    被告被訴販賣安非他命予不特定人部分相同，因對象根本無
    從特定加以查證，無從為有罪之認定。
  (二)關於被告涉嫌販賣海洛因予證人黃漢宇、張慧如部分，基於
    下列理由，亦無從為被告有罪之認定：
    1.按被告以外之人於審判外之陳述，除法律有規定者外，不
      得作為證據，刑事訴訟法第159條第1項定有明文。本案中
      關於被告以外之人於警詢中之言詞陳述，辯護人均對其證
      據能力有爭執（原審卷第56頁），又查無其他法定例外得
      為證據之情形，依照上述規定，自不得作為證據。檢察官
      雖以其中證人黃漢宇、張慧如於警詢中之供述，距離案發
      時間較近且為不利於己之供述，兩人與被告均無冤仇，認
      有較可信之特別情況，主張應依同法第159條之2例外得為
      證據，惟「距離案發時間較近」為所有警詢供述具有之一
      般特徵，如許以此為理由，承認其例外得為證據，則無異
      實質架空審判外供述排除其證據能力之立法意旨。再有施
      用毒品犯行者，其供出毒品來源，因而破獲者，毒品危害
      防制條例第17條有減輕其刑之規定，是自難認證人黃漢宇
      、張慧如於警詢中對於被告之指證，為不利於己之供述，
      又其既有法定減輕其刑之制度誘因，亦難僅憑證人與被告
      無冤仇即可認具較可信之特別情況。是證人黃漢宇及張慧
      如於警詢時之供述，並無證據能力，自不得執為被告不利
      之認定。
    2.被告辯稱其所販賣給證人黃漢宇、張慧如者，其實是毒品
      之解藥，而非海洛因，業經證人黃漢宇、張慧如於原審審
      理中證實（原審卷第140、195頁）；另證人曾世軒在原審
      證稱：其曾在被告遭通緝查獲時，受被告之託，到警局拿
      解藥給證人黃漢宇等語（原審卷第147頁），核與證人黃
      漢宇所證相符（原審卷第142頁），顯見被告所辯將解藥
      賣給證人黃漢宇、張慧如並非全然無據。公訴人雖指被告
      所販賣給證人黃漢宇、張慧如之「解藥」，其實就是毒品
      海洛因云云，然因所指之「解藥」，並未經扣案，無從為
      鑑驗，而無法遽為認定。至證人黃漢宇、張慧如與被告間
      之通訊監察譯文，雖有使用毒品交易之暗語（即以1張表
      示1,000元，或粗的指安非他命、細的指海洛因等等），
      但已經證人黃漢宇解釋僅是沿用平時之用語（原審卷第
      143頁），另證人張慧如則證稱如此用語是依證人黃漢宇
      所告知而使用，無特別理由（原審卷第197頁），再參之
      證人張慧如、黃漢宇在偵訊及原審歷次作證均一致證陳係
      向被告「買解藥」、「向她拿解藥」、「買解毒的藥」而
      堅決否認「解藥」即是海洛因毒品，堪認被告應該確實有
      毒品「解藥」可供販賣，倘證人黃漢宇先前已與被告談妥
      將購買「解藥」，則後來之對話中借用毒品暗語以指涉購
      買「解藥」之數量，衡情亦非全無合理可能，實無從以此
      為被告不利之認定。
    3.至於扣案之物品，其無從據為不利被告之認定，其情形與
      前開被告被訴販賣安非他命部分相同，茲不再贅述。
  (三)綜上所述，此部分公訴意旨尚不足使本院形成被告有罪之心
    證，自應為被告無罪之諭知。檢察官上訴仍執陳詞謂證人黃
    漢宇及張慧如於警詢所為供述有證據能力、監聽譯文中有毒
    品交易之暗語並有毒品扣案，認被告確有販賣第一級毒品犯
    行云云，惟檢察官此部分所指均無可採取，業如前述，是此
    部分上訴亦無理由，應予駁回。
五、據上論斷，應依刑事訴訟法第369條第1項前段、第368條、
    第364條、第299條第1項前段，毒品危害防制條例第4條第2
    項、第19條第1項，刑法第2條第1項前段、第11條，
    修正前刑法第56條，判決如主文。
本案經檢察官丙○○到庭執行職務。
中    華    民    國    97    年    3    月    20     日
            刑事第四庭    審判長法  官  洪  耀  宗
                                法  官  劉  登  俊
                                法  官  陳  欣  安
上列正本證明與原本無異。
如不服本判決應於收受送達後十日內，向本院提出上訴書狀，其
未敘述上訴之理由者，並得於提起上訴後十日內，向本院補提理
由書 (均須按他造當事人之人數附繕本)。
                                書記官  阮  正  枝
中    華    民    國    97    年    3     月    20    日
附錄：
毒品危害防制條例第4條第2項：
製造、運輸、販賣第二級毒品者，處無期徒刑或七年以上有期徒
刑，得併科新臺幣七百萬元以下罰金。


司法院資訊處製作；財團法人民間司法改革基金會備份。
